【裁判字號】    95,交抗,470
【裁判日期】    950731
【裁判案由】    聲明異議
【裁判全文】
臺灣高等法院臺中分院刑事裁定         95年度交抗字第470號
抗  告  人  交通部公路總局台中區監理所彰化監理站
法定代理人  乙○○
受 處分 人  甲○○
上列抗告人因受處分人違反道路交通管理處罰條例案件，不服臺
灣彰化地方法院中華民國95年6月21日所為裁定（95年度交聲字
第481號）提起抗告，本院裁定如下:
    主  文
抗告駁回。
    理  由
一、本件抗告意旨略以：按「法規對其他法規所規定之同一事項
    而為特別之規定者，應優先適用之。其他法規修正後仍應優
    先適用。」又「道路交通管理處罰，依本條例規定，本條例
    未規定者，依其他法律規定。」「違反行政法上義務而受罰
    鍰、沒入或其他種類行政罰之處罰時，適用本法，但其他法
    律有特別規定者，從其規定。」中央法規標準法第16條、道
    路交通管理處罰條例第2條、行政罰法第1條分別定有明文。
    故道路交通管理處罰條例基於特別法之地位而優於普通法（
    行政罰法）之適用，應無疑義，從而受處分人甲○○於95年
    5月7日4時12分許，酒後駕車行經彰化縣溪湖鎮○○路與榕
    樹路口前為警舉發，並測得其吐氣中所含酒精濃度達每公升
    零點九五毫克，經抗告人依法裁決裁處「罰鍰新台幣四萬九
    千五百元元整，吊扣駕駛執照十二個月」之處分，應無不合
    。原裁定竟將抗告人之裁罰關於「裁處罰鍰」之部分撤銷，
    改為不罰（按：「吊扣駕駛執照」部分，異議駁回，未經受
    處分人抗告，業已確定），此部分顯有未當等語。
二、按行政罰法於民國94年2月5日經總統令制定公布，依該法第
    46條規定，本法自公布後1 年施行，則行政罰法於95年2月5
    日生效施行，由於受處分人之行為發生在95年5月7日，自有
    該法之適用，依該法第1 條：「違反行政法上義務而受罰鍰
    、沒入或其他種類行政罰之處罰時，適用本法」之規定，可
    知95年2月5日以後有關行政處罰即應適用行政罰法之規定，
    亦即行政罰法為一般行政處罰之基本法，所有關於行政處罰
    之裁罰，應以行政罰法為基本準則，要屬無疑。
三、依行政罰法第26條第1項規定：「一行為同時觸犯刑事法律
    及違反行政法上義務規定者，依刑事法律處罰之，但其行為
    應處以其他種類行政罰或得沒入之物而未經法院宣告沒收者
    ，亦得裁處之。」又同條第2項規定：「前項行為如經不起
    訴處分或為無罪、免訴、不受理、不付審理之裁判確定者，
    得依違反行政法上義務規定裁處之。」則受處分人於95年5
    月7日酒後駕車，其吐氣中所含酒精濃度高達每公升零點九
    五毫克，即係一行為同時觸犯刑法第185條之3之公共危險罪
    與道路交通管理處罰條例第35條第1項第1款之酒醉駕車之行
    政罰，則依上開規定，自應依刑事法律之刑法第185條之3規
    定處罰，而受處分人關於此次酒後駕車之行為確已經原審法
    院依公共危險罪於95年6月28日以員交簡字第119號判處拘役
    30日，有臺灣高等法院被告前案紀錄表附卷可稽，是受處分
    人酒醉駕車之行為既經依刑事法律處罰，而受處分人又無上
    開行政罰法第26條第2項規定，即被判無罪等而得依違反行
    政法上義務規定裁處之情形，即不得再援引道路交通管理處
    罰條例第35條第1項第1款規定加以裁處罰鍰。至受處分人因
    酒醉駕車違反行政法上義務應受其他種類行政罰之處罰，亦
    即吊扣駕駛執照部分，依行政罰法第2第1款規定「本法所稱
    『其他種類行政罰』，指下列裁罰性之不利處分：一、限制
    或禁止行為之處分…吊扣證照」之規定，仍得依法裁處，此
    可從行政罰法第26條第1 項但書規定：「但其行為應處以『
    其他種類行政罰』者，亦得裁罰之」，可得明證。
四、綜上所述，原審將原處分關於罰鍰新臺幣四萬九千五百元部
    分撤銷，改為不罰，即無不合，抗告人抗告意旨所引有關法
    律規定，認道路交通管理處罰條例係特別法，應優先於普通
    法之行政罰法而適用，仍應對受處分人裁處罰鍰，顯係對法
    律之適用有所誤解，其抗告為無理由，應予駁回。
五、據上論斷，應依刑事訴訟法第412條、道路交通案件處理辦
    法第26條，裁定如主文。
中    華    民    國    95    年    7     月    31    日
               刑事第八庭  審判長法  官  羅  得  村
                                 法  官  巫  政  松
                                 法  官  陳  宏  卿
上列正本證明與原本無異。
不得再抗告。
                                 書記官  顏  子  良
中    華    民    國    95    年    7     月    31    日
                                                      Ｆ


司法院資訊處製作；財團法人民間司法改革基金會備份。
